【裁判字號】    95,交聲,62
【裁判日期】    950623
【裁判案由】    聲明異議
【裁判全文】
臺灣屏東地方法院交通事件裁定          95年度交聲字第62號
異  議  人
即受處分人  甲○○
原處分機關  交通部公路總局高雄區監理所屏東監理站
上列受處分人因違反道路交通管理處罰條例案件，對於交通部公
路總局高雄區監理所屏東監理站民國95年3 月27日之裁決（屏監
違字第裁82-V00000000號、屏監違字第裁82-V00000000號）聲明
異議，本院裁定如下：
    主  文
異議駁回。
    理  由
一、原處分意旨略以：異議人即受處分人甲○○於民國94年10月
    9 日12時5 分許，駕駛其所有之車牌號碼J8-3957 號自用小
    客車（下稱系爭汽車），行經屏東縣屏東市○○路14號前，
    因「自小客車超車未保持適當間隔肇事」及「駕駛人違反道
    安第101 條第5 款肇事致人受傷」之違規，為警依法對駕駛
    人甲○○擎單舉發，乃依道路交通管理處罰條例第47條第1
    項第3 款規定，以受處分人「超車時未保持適當間隔」，裁
    處罰鍰新臺幣（下同）1,200 元，並依同條例第63條第1 項
    記違規點數1 點，暨上開罰鍰逾期不繳納之處分；復依同條
    例第61條第3 項規定，以受處分人「違反道路交通安全規則
    肇事致人受輕傷」，依同條例第61條第3 項記違規點數3點
    。
二、異議意旨略以：本件車禍之發生均係他造所引起，異議人乃
    受害人，不應由異議人負違規責任，且本件車禍未經鑑定肇
    事原因，爰依法聲明異議，請求撤銷原處分等語。
三、經查：
（一）按汽車駕駛人超車時未保持適當之間隔者，處新臺幣
      1,200元以上2,400 元以下罰鍰：汽車駕駛人有第47條第
      1 款至第3 款者，除依原條款處罰鍰外，並予記點：汽車
      駕駛人，駕駛汽車違反道路交通安全規則，因而肇事致人
      受傷者，記違規點數3 點，道路交通管理處罰條例第47條
      第3 款、第63條第1 項第1 款、第61條第3 項分別定有明
      文。又汽車超車時，應於前行車減速靠邊或以手勢或亮右
      方向燈表示允讓後，後行車始得超越。超越時應顯示左方
      向燈並於前車左側保持半公尺以上之間隔超過，行至安全
      距離後，再顯示右方向燈駛入原行路線，亦為道路交通安
      全規則第101 條第5 款所明定。
（二）異議人甲○○於94年10月9 日12時5 分許，駕駛系爭汽車
      行經屏東縣屏東市○○路14號前時，系爭汽車之右側照後
      鏡與丙○○○所騎乘之車號NG2-971 號紅色重型機車左側
      手把發生擦撞，致丙○○○人車倒地，並受有左手、左腳
      擦傷等傷害，系爭汽車之右側照後鏡上則有擦撞痕、右側
      車身亦有擦損及紅色油漆，事故發生後該紅色機車並未移
      動等情，業據異議人於案發當日接受警詢時坦承不諱，核
      與證人丙○○○、到場處理之警員乙○○證述相符，並有
      道路交通事故現場圖、調查報告表（一）（二）、現場及
      車損照片15幀附卷可稽，堪認屬實。
（三）異議人雖於本院訊問程序中辯稱案發時伊並未超車，伊看
      到照後鏡時發現對方車速很快，好像要閃躲另1 部車，故
      向伊車偏過來，伊有將方向盤轉向左邊云云。惟證人丙○
      ○○業於警詢時證稱：我沿建國路東向西直行內側車道，
      系爭汽車由後往前撞到我的左側手把，我在對方前面，所
      以未看見對方等語；並於本院訊問時結證稱：當時我在停
      等紅燈，變綠燈時剛啟步通過路口一點點就被對方撞到，
      當時我是直行，路邊並無其他異狀，我被擦撞後才看到系
      爭汽車，我們的速度都慢慢的等語綦詳；衡諸證人丙○○
      ○與異議人素不相識，亦無仇怨，僅因偶然因素與異議人
      發生交通事故，且就其因本件事故所受之傷害亦未向異議
      人提出告訴或請求賠償損害，自無於異議人交通聲明異議
      案件中，反而冒偽證責設詞誣陷異議人之理，是其證述應
      堪採信。
（四）異議人於接受警詢時業自承伊看右側照後鏡看見1 個人要
      倒下時，才知道發生交通事故，並慢慢將車子停止下車察
      看等語明確，則依異議人所述，其應係於擦撞證人丙○○
      ○之機車後始發現該機車，與其於本院訊問時所辯證人丙
      ○○○有因閃躲其他汽車而向伊偏移，伊並因而將方向盤
      轉向左邊等語己有矛盾；又依卷附道路交通事故現場圖及
      現場照片所示，證人丙○○○所乘機車係倒在快、慢車道
      之間，刮地痕僅約6.6 公尺，系爭汽車則係車頭向前，並
      未向左偏轉，顯見證人丙○○○所騎機車與系爭汽車撞擊
      所生之反作用力輕微，故撞擊後機車倒地之刮地痕不長，
      足認系爭汽車與丙○○○騎乘機車之速度應均非甚快，且
      異議人亦無將方向盤轉向左邊以閃躲證人丙○○○所騎機
      車之情形，凡此均與異議人所辯不符，是異議人所辯應屬
      事後卸責之詞，無足採信。
四、綜上所述，異議人確有因超越前車未保持適當間隔並致證人
    丙○○○受傷之情，異議人指摘原舉發違法，當屬無據。從
    而，原處分機關援引上開道路交通管理處罰條例第47條第3
    款、第63條第1 項第1 款、第61條第3 項等規定，分別裁處
    罰鍰1,200 元並記違規點數1 點及記違規點數3 點，逾期則
    依裁決書處罰主文規定處罰，並無違誤，本件異議無理由，
    應予駁回。
據上論斷，應依道路交通案件處理辦法第19條，裁定如主文。
中    華    民    國    95    年    6     月    23    日
                    臺灣屏東地方法院交通法庭
                                  法  官    李宜娟
以上正本證明與原本無異。
如不服本裁定應於裁定送達後5 日內向本院提出抗告書狀敘述抗
告之理由抗告於臺灣高等法院高雄分院。
中    華    民    國    95    年    6     月    28    日
                                  書記官    林香如


司法院資訊處製作；財團法人民間司法改革基金會備份。
